【裁判字號】    98,交聲,3793
【裁判日期】    981022
【裁判案由】    聲明異議
【裁判全文】
臺灣臺中地方法院交通事件裁定        98年度交聲字第3793號
原處分機關  交通部公路總局臺中區監理所臺中市監理站
異  議  人
即受處分人  甲○○
上列受處分人因違反道路交通管理處罰條例案件，對於交通部公
路總局臺中區監理所臺中市監理站中華民國98年10月1 日所為之
處分（原處分案號：裁監稽違字第裁61-GE0000000號），聲明異
議，本院裁定如下：
    主  文
異議駁回。
    理  由
一、原處分機關處分意旨略以：異議人即受處分人甲○○於民國
    97年7 月4 日凌晨4 時41分許，飲酒後駕駛車牌號碼PD6-30
    2 號重型機車，行經臺中市○區○○路與中華路口處，因「
    酒後駕車肇事，經送往醫院抽血檢測其酒精濃度，換算呼氣
    值達每公升0.44毫克」之違規，經臺中市警察局第一分局警
    員以違反道路交通管理處罰條例第35條第1 項第1 款規定，
    當場舉發，嗣原處分機關於98年10月1 日以裁監稽違字第裁
    61-GE0000000號裁決書，依違反道路交通管理處罰條例第35
    條第1 項第1 款之規定，裁處罰鍰新臺幣（下同）30,000元
    ，並吊扣機車駕駛執照12個月（罰鍰及駕駛執照已繳納、吊
    扣）、施以道安講習，應無不合等語。
二、聲明異議意旨略以：受處分人緩起訴已期滿，監理單位方面
    請予以免罰，申請一罪不二罰等語。
三、按違反道路交通管理事件，行為人認為舉發之事實與違規情
    形相符者，得於接獲通知單後，親自或委託他人持該通知單
    ，不經裁決向指定之處所，逕依裁罰基準執行並繳納罰鍰結
    案；依第48條第1 項辦理經繳納罰鍰後，若有不服者，得於
    20日內向處罰機關陳述，違反道路交通管理事件統一裁罰基
    準及處理細則第48條第1 項及第59條第2 項分別定有明文。
    是依違反道路交通管理事件統一裁罰基準及處理細則第59條
    第2 項規定，行為人經繳納罰鍰後，若有不服者，自得於20
    日內向處罰機關陳述，並得依法提起聲明異議。然細鐸該法
    條文義，可知違反道路交通管理事件之行為人，逕依裁罰基
    準執行繳納罰鍰，得視為結案，毋庸由交通監理、裁決機關
    裁決者，必以行為人「認為舉發之事實與違規情形相符者」
    為限。是倘行為人雖依照裁罰標準繳納罰鍰，然仍認為舉發
    事實與違規情形不符，而有爭執提出申訴者，即與前開規定
    不符，此時，交通監理、裁決機關仍需依照有關行政程序調
    查事實並為裁決，亦即該違反道路交通管理事件並不當然因
    此結案。換言之，受處分人於繳納罰鍰後，如有不服，應於
    20日內向處罰機關提出陳述，若未依限提出陳述，視為受處
    分人認為舉發之事實與違規情形相符，而喪失異議權（臺灣
    高等法院臺中分院97年度交抗字第265 號、第651 號、第12
    95號裁定意旨參照）。故上開「得於20日內向處罰機關陳述
    」規定，顯係強制規定，20日期滿，受處分人未向處分機關
    陳述，或未有具體表示不服之事實，即喪失異議權。次按交
    通異議事件之程序規定，為提起異議之合法要件，受處分人
    之異議自需合於此項程序規定，法院始得受理並為實體之審
    查；若交通法庭認聲明異議不合法律上之程式或其異議權已
    經喪失者，應以裁定駁回之，道路交通案件處理辦法第18條
    前段亦有明定。
四、經查：受處分人甲○○於97年7 月4 日凌晨4 時41分許，飲
    酒後駕駛車牌號碼PD6-302 號重型機車，在臺中市○區○○
    路與中華路口處時，因「酒後駕車肇事，經送往醫院抽血檢
    測其酒精濃度，換算呼氣值達每公升0.44毫克」之違規，經
    臺中縣警察局第一分局警員以違反道路交通管理處罰條例第
    35條第1 項第1 款規定，當場舉發，受處分人於收受上開舉
    發通知單後，於97年7 月7 日自動繳納罰鍰結案，未於繳納
    罰鍰後20日內向原處分機關提出陳述，嗣於98 年10 月1 日
    始向原處分機關提出陳述，經原處分機關於同日作出裁決處
    分，受處分人並於同日向原處分機關提起聲明異議等情，有
    舉發違規通知單、原處分機關裁決書影本、本院公務電話記
    錄各1 份在卷可稽。揆諸前揭說明，受處分人既已於97年7
    月7 日自動繳納罰鍰結案，如有不服，應於繳納罰鍰完畢後
    20日內向監理機關提出陳述。惟其於98年10月1 日始對該處
    分不服向原處分機關為陳述，則該處分業因結案逾20日而不
    得再向原處分機關陳述，並因而不得向法院聲明異議。故本
    件異議顯已逾期，而不合法律上程式，且無從補正，應予駁
    回。
五、據上論斷，應依道路交通管理處罰條例第87條第2 項，道路
    交通案件處理辦法第18條前段，裁定如主文。
中    華    民    國    98    年    10    月    22    日
                  交通法庭      法  官  陳玉聰
以上正本證明與原本無異。
如不服本裁定，應於送達後5 日內，向本院提出抗告狀。
                                書記官  王崑煜
中    華    民    國    98    年    10    月    22    日


司法院資訊處製作；財團法人民間司法改革基金會備份。
